臺灣高等法院臺南分院刑事判決　　　95年度上更(一)字第43號
上　訴　人
即　被　告　甲○○
　　　　　　　　　　（現另案於臺灣臺南監獄執行中）
選任辯護人　曾柏暠律師
　　　　　　蘇正信律師
　　　　　　蔡弘琳律師
上　訴　人
即　被　告　丁○○
　　　　　　　　　　 2（現於臺灣臺東監獄東成分監執行中）
指定辯護人　本院公設辯護人丙○○
上列上訴人因違反槍砲彈藥刀械管制條例等案件，不服臺灣臺南
地方法院九十一年度重訴字第九號中華民國九十二年八月二十二
日第一審判決（起訴案號：臺灣臺南地方法院檢察署九十一年度
偵字第二三七六號、五九七四號），提起上訴，經本院判決後由
最高法院發回更審，本院判決如下：
    主  文
原判決關於甲○○、丁○○部分撤銷。
甲○○、丁○○均無罪。
    理  由
壹、本件公訴意旨略以：甲○○曾因槍砲彈藥刀械管制條例案件
    ，經法院判處有期徒刑十五年確定，甫假釋出獄，於出獄後
    因嗜賭而積欠外人大筆賭債，復因其之前有走私槍械之前科
    ，深知如自他國走私槍械來台販賣可獲取暴利以清償賭債，
    加以債主逼債甚急，甲○○遂思自菲律賓走私槍械進口販賣
    圖利，惟因其在菲律賓並無熟人可為其搜購槍械，而又自朋
    友處轉輾得知乙○○（另案經臺灣高雄地方法院九十三年度
    重訴字第七八號以共同連續未經許可販賣衝鋒槍，判處有期
    徒刑十五年，併科罰金新台幣《下同》二百五十萬元在案）
    在菲律賓之朋友有獲得槍枝之管道，遂與張桂杰（業經原審
    判決無罪確定）共同基於意圖販賣而購入槍枝、子彈及私運
    槍枝、子彈進口之犯意聯絡，先由甲○○於九十年五月間，
    約乙○○至台南縣仁德鄉甲○○所經營之「江山樓」地下酒
    家，趁隙告知乙○○其因積欠賭債，欲自菲律賓走私槍械來
    台販賣圖利以清償賭債，並要求乙○○幫忙與菲律賓方面之
    賣主接洽連絡，乙○○因之前曾涉及槍械案件入獄，且尚在
    假釋期間，故予拒絕。為甲○○因已籌妥購槍資金並已聯絡
    妥槍枝之買主，遂於數日後約乙○○至高雄市○○路之「尚
    品咖啡店」見面，再次要求乙○○幫忙，且語氣中暗示如乙○○不幫忙，其將另密管道自大陸地區走私槍枝，乙○○因
    慮及甲○○曾告訴其欲走私槍枝之事，故如甲○○他日令自
    大陸走私槍械而有走漏風聲之情事時，乙○○將脫離不了關
    係，乙○○因此龐大壓力正躊躇不決中，為監控此案之警調
    人員造訪告以利害關係後，乙○○同意配合專案小組偵辦此
    案。其後乙○○遂向甲○○表示同意為其聯絡菲律賓方面之
    槍枝賣主，甲○○獲乙○○之允諾後，原計畫由綽號「羅董
    」之男子為乙○○製作假護照，俾便乙○○能親赴菲律賓洽
    商購槍事宜，惟因綽號「羅董」者因案入獄，致無法取得假
    護照，該走私槍械之計畫遂因此延宕而未付諸行動。九十年
    春節前夕，甲○○因受賭債債主及國內槍枝買主催迫，遂再
    次約乙○○至台南縣仁德鄉「海中花」地下酒家見面，要求
    乙○○務必為其設法赴菲律賓連絡購槍事宜，許育碁因前述
    假釋期間，出入境頗為困難，遂思另尋出入境較為便利者，
    代其為甲○○赴菲律賓洽商購槍事宜，適丁○○因施用毒品
    開銷大而經濟困窘，其自乙○○處得知此訊息後，即基於與
    甲○○共同販賣槍、彈及將之私運進口之犯意聯絡，自告奮
    勇表示願意陪同乙○○共同前往菲律賓為甲○○購槍，乙○○遂攜帶甲○○所交付欲訂購槍械之定金六十萬元，夥同丁○○於九十一年一月二十九日共同前往菲律賓，接洽透過大
    陸友人安排之菲律賓方面之槍械賣主綽號「敏仔」者，經乙○○傳達甲○○欲購買槍械之意思及其欲購買之款式、數量
    後，「敏仔」遂依甲○○之意思開始蒐購槍枝，先後共蒐購
    制式半自動手槍十七枝、制式轉輪手槍二枝、仿轉輪手槍二
    枝、制式自動步槍二枝、制式衝鋒槍一枝、制式單管式霰彈
    槍一枝，及各式具殺傷力之子彈一千三百八十九發（各槍彈
    類型詳如附表所示），並於九十一年二月中旬蒐購完成。「
    敏仔」旋於其設立好地下通匯管道後，要求乙○○通知甲○○將購槍餘款透過該管道匯予「敏仔」，惟甲○○因有違反
    槍砲彈藥刀械管制條例之前科，身分較敏感，為避免被查緝
    單位追蹤其金融往來資料，遂取得張桂杰同意後，先後於九
    十一年一月三十一日及二月一日，以張桂杰之名義，經由華
    南銀行仁德分行、安泰銀行台南分行，各匯款二十五萬元至
    「敏仔」事先指定，由台北「金豐銀樓」以鄭輝南名義在彰
    化銀行大安分行設立，帳號：00000000000000號之帳戶，再
    由不知情之該銀樓將上述匯款轉匯至設於菲律賓之「金豐銀
    樓」供「敏仔」提領。惟因甲○○所匯之購槍餘款不足以支
    付購買上述槍枝及安排走私管道之費用，「敏仔」即透過乙○○要求甲○○再籌措資金，甲○○則因經濟因素無法再提
    供資金，遂透過乙○○與「敏仔」討價還價後，雙方同意於
    槍枝私運返台後，僅交付甲○○一枝Ｍ十六步槍、五枝手槍
    及六百發子彈，其餘槍枝及子彈則由「敏仔」扣留以抵充安
    排走私管道及運輸之費用，並由「敏仔」另透過管道賣與台
    灣之買主。雙方談妥費用及槍枝之分配後，「敏仔」即先派
    遣其手下年籍、姓名不詳綽號「黑仔」（經查為王添源）者
    返台接應，其後並運用其事先安排好之管道將該批槍械運輸
    回台。台灣方面則由「黑仔」與丁○○取得聯絡，交代其租
    用汽車作為運輸槍械之用，並允諾事成後給予三十萬元之酬
    勞，丁○○遂於同年二月二十六日透過其不知情之女友林慧
    玲向租車公司租用一部車號ZE－7345之白色廂型車，並於翌
    日交予「黑仔」使用，再由「黑仔」聯絡乙○○帶同丁○○
    於同日下午五時許前往高雄市○○路大樂大賣場，由已在該
    處等候之「黑仔」交代如何處理該批槍械後「黑仔」即先行
    離去，乙○○則依「黑仔」之指示通知甲○○前來點收其所
    購買之六把槍械，甲○○接獲通知後遂偕同張桂杰駕車前往
    ，於同日下午六時許抵達上述大賣場，並由丁○○帶領甲○○進入裝載槍械之前述廂型車點交槍彈時，為台灣高等法院
    台南分院檢察署檢察官、台灣高雄地方法院檢察署檢察官及
    本案承辦檢察官指揮在現場埋伏之專案小組警調人員，前往
    攔檢而當場查獲，並在該廂型車上查獲制式半自動手槍十七
    枝、制式轉輪手槍二枝、仿轉輪手槍二枝、制式自動步槍二
    枝、制式衝鋒槍一枝、制式單管式霰彈槍一枝，及具殺傷力
    之子彈一千三百八十九發。因認被告甲○○、丁○○所為，
    均係犯懲治走私條例第二條第一項私運管制物品進口罪嫌、
    槍砲彈藥刀械管制條例第七條第一項之未經許可販賣及運輸
    步槍、手槍罪嫌、第十二條第一項未經許可販賣及運輸子彈
    罪嫌。
貳、按犯罪事實應依證據認定之，無證據不得認定其犯罪事實；
    又不能證明被告犯罪，應諭知無罪之判決，刑事訴訟法第一
    百五十四條第二項及第三百零一條第一項前段分別定有明文
    。又按刑事訴訟法上所謂認定犯罪事實之證據，係指足以認
    定被告確有犯罪行為之積極證據而言，如未能發現相當證據
    或證據不足以證明，自不能以推測或擬制之方法，以為裁判
    基礎，最高法院著有二十九年上字第三一０五號及四十年臺
    上字第八六號判例；而認定不利於被告之事實，須依積極證
    據，苟積極證據不足為不利被告之認定時，即應為有利於被
    告之認定，更不必有何有利之證據，亦有最高法院三十年上
    字第八一六號判例可資參照。
參、公訴意旨認被告二人涉犯前述販賣、運輸及走私槍彈罪嫌，
    就被告甲○○部分無非係以：另案被告乙○○於本案調查員
    訊問及檢察官偵訊中所供情節，核與同案被告丁○○於九十
    一年二月二十八日之偵訊中所供述：被告甲○○係幕後金主
    ，出錢給乙○○去菲律賓買槍等語之情節相符。另證人即同
    案被告丁○○之女友於九十一年三月二十五日之調查員訊問
    中，經詢以：「你是否知道丁○○曾經前往菲律賓？目的何
    在？」時，答以：「丁○○是自菲律賓返國後，才告訴我渠
    奉王董（指被告甲○○）之指示前往菲律賓接洽某生意，並
    表示事成之後王董會給他一筆錢做生意，至於接洽何事他並
    無告訴我。」云云，足見同案被告丁○○及另案被告乙○○
    所以赴菲律賓接洽槍枝買賣事宜，確係因被告甲○○欲購槍
    而要求渠等前往之故。而被告甲○○先後於九十一年一月三
    十一日及二月一日，以張桂杰之名義，經由華南銀行仁德分
    行、安泰銀行台南分行，各匯款二十五萬元至台北「金豐銀
    樓」以鄭輝南名義在彰化銀行大安分行設立，帳號：000000
    00000000號之帳戶之事實，亦有該二筆匯款之上述二銀行之
    匯款申請書（或委託書）影本在卷可查，又如附表所示槍枝
    及子彈，經鑑定結果，認均具殺傷力係屬槍砲彈藥刀械管制
    條例所管制之槍彈之事實，亦有該局九十一年三月十三日刑
    鑑字第0910044211號函在卷可查，被告甲○○所辯購買槍枝
    者係另有「志遠」其人，無非係因其有匯款五十萬元（購買
    槍枝）之事實，業經警調單位查獲，無從狡辯，為脫免販賣
    或運輸槍枝之重罪，所為脫卸之詞，委無足採等情，為其主
    要論據。就被告丁○○部分則係以：另案被告乙○○於九十
    一年五月十四日之偵訊中供稱：被告丁○○知悉渠等赴菲律
    賓係要為被告甲○○購槍之情事，且在菲律賓蒐購得之槍枝
    ，均交由被告丁○○包裝、看管等語，參諸被告丁○○於被
    查獲當日之九十一年二月二十八日之初訊中，亦自承本件槍
    彈走私案，被告甲○○係幕後金主，出錢給乙○○去菲律賓
    購買槍枝等語，是苟被告丁○○如其所言始終均不知有被告
    甲○○有走私或購買槍枝之情事，於當日偵訊中，其根本無
    機會與其他被告接觸，何以知此內幕？另其於九十一年四月
    二十四日之調查員訊問中，亦自承其自菲律賓返國後，即已
    得知被告甲○○欲自菲律賓走私槍械來台之事實，嗣後所辯
    即前後不一，互相矛盾自以乙○○前揭證詞為真，堪信被告
    丁○○對於私運槍枝來台一事，不僅知情，且有實際參與犯
    罪之行為等情，為其主要論據。
肆、被告及辯護人之辯解：
一、被告甲○○部分：
    被告甲○○固坦承有匯款五十萬元至台北「金豐銀樓」之鄭
    輝南帳戶之事實，惟堅決否認有何違反槍砲彈藥刀械管制條
    例之犯行，辯稱：伊在高雄看槍時被逮捕，全係乙○○與檢
    調機關所預設之圈套，乙○○關於伊要走私槍械來台販賣之
    證詞均屬虛偽，伊從未交付六十萬元予乙○○，之所以匯款
    五十萬元，係因乙○○要伊幫忙，並表示如無法還錢，可用
    槍枝抵債，伊實為被設計之被害人，復謂當初購買槍枝係因
    對槍枝好奇之故，並無犯罪之故意等語。其辯護人蘇正信律
    師則為被告辯稱：關於走私槍枝部分，卷內相關卷證發現調
    查員趙培良參與的部分過程，趙培良有製作甲○○走私槍枝
    的筆錄，並指示戊○○代墊購買槍枝的款項，戊○○買完槍
    彈之後有向趙培良回報數量、種類，趙培良並指示乙○○轉
    告戊○○，這些槍彈可以放在日用品的貨櫃挾帶進來，並到
    瑞銓公司監看把當時裝有槍彈的塑膠櫃拿出來，又到金銀島
    汽車旅館檢視所有的槍枝，並且指示把一部分的槍彈打包要
    交給甲○○，最後是到大樂賣場去埋伏逮捕甲○○，這是調
    查員參與的部分。戊○○在菲律賓買完槍彈之後也有向檢察
    官廖椿堅回報數量、種類，廖椿堅檢察官同意趙培良去指示
    戊○○將槍彈挾帶在日用品貨櫃回台，廖椿堅發函給財政部
    高雄關稅局要求免驗這些貨櫃，又到瑞銓公司監看塑膠櫃取
    出的槍枝，並到金銀島汽車旅館檢視所有的槍枝，而且也指
    示把一部份槍枝交給甲○○，然後到大樂賣場埋伏逮捕甲○○，從檢調參與的部分，乙○○在菲律賓買槍走私回來，這
    件事檢調都有參與，這是檢調與線民共同走私槍械，要嫁禍
    給甲○○的行為，被告甲○○是被嫁禍的對象，屬於陷害教
    唆的範圍，所以走私的部分應該與被告無關，後來，被告到
    大樂量販店現場看槍時被逮捕，鈞院上訴審認為被告沒有走
    私槍械，但是有持有槍彈的問題，我們認為從走私槍械到被
    告到現場看槍，這整個過程應該都是乙○○集團計畫的內容
    ，故關於走私槍械回台，與被告甲○○去大樂量販店看槍，
    有無持有槍彈部分，不應該被切割，我們認為被告到現場看
    槍的行為，也是屬於陷害教唆的一部份，被告是被嫁禍的對
    象，在被告匯款之前，乙○○已經買好槍彈根本沒有用到被
    告的錢，在大樂停車場現場，檢警都已經埋伏，被告是在檢
    警監控之下，丁○○根本無法與被告甲○○完成交付槍枝的
    行為，本案被告沒有持有槍彈的犯行，請求認定這是陷害教
    唆，判決被告甲○○無罪。其辯護人曾柏暠律師則為被告辯
    稱：走私的部分已經原審判決不成立，販賣的部分既然是陷
    害教唆，賣的人並不是真的要賣，縱使被告有要買也不能成
    立，故應成立未遂犯的不能犯，因為不可能有成交的行為，
    故就販賣未遂這部分，我們認為縱使被告要買，賣的人也不
    可能真的要賣，應該是不能賣，所以也就不構成犯罪，至於
    是否持有，依照卷證資料，被告甲○○只是去看槍，在還沒
    有接受以前，尚未持有槍械，不能成立持有槍械的罪行。
二、被告丁○○部分：
    被告丁○○固坦承曾與乙○○至菲律賓，回國後曾代為租車
    ，嗣於高雄市大樂量販店停車場經警查獲等事實，惟否認有
    販賣、運輸或持有槍械之犯行，辯稱：乙○○只說有錢讓伊
    賺，帶伊到菲律賓時並未說明何事，亦未讓伊看到槍械，直
    到被警察逮捕時始知乙○○要伊交給甲○○者係槍械彈藥等
    語。其辯護人則為被告辯稱：丁○○在本案被指為可能涉及
    運輸或是持有，根據檢察官另案聲請羈押戊○○之聲請書裡
    面提到在九十一年一月間，因為設局要交槍給甲○○，一定
    要有最後交槍的人，所以要找一個人來做這件事，根據當初
    的羈押聲請書是乙○○、戊○○有這樣的構想，丁○○會涉
    案，是要叫丁○○出來交槍。陷害教唆起意讓丁○○出來當
    交槍的人，是乙○○、戊○○這些人，與執行公務的公務員
    是沒有關係的，實際上真正執行的是調查局的趙培良，他在
    執行職務時視同司法警察這是沒有疑義的，據乙○○供述在
    九十一年一月初就已經有跟趙培良談這件事，趙培良就要其
    去找人頭來幫忙，也就是說丁○○會被扯進來，應該是趙培
    良的意思，又遠傳電信在九十一年一月七日回函給趙培良，
    行動電話使用者為丁○○，也就是說在九十一年一月七日趙
    培良已經有查詢丁○○身分的動作，丁○○會被牽扯進來純
    粹是因趙培良計畫所起。如果認為被告丁○○有參與走私行
    為，被告去菲律賓應該是要裝箱，但是根據丁○○供述，他
    在菲律賓根本無所事事，我們認為在情理上，根本不需要讓
    丁○○去裝箱，因為他的角色只是要作為最後交槍的人，丁○○會被帶去菲律賓只是要製造他是甲○○的小弟，他到菲
    律賓去，是要去安排走私槍械，只是要形成這個觀念，根本
    不需要讓丁○○去摸槍，也不需要讓丁○○知道有這麼多槍
    ，在情理上，我們認為丁○○在菲律賓沒有參與槍枝裝箱的
    行為，丁○○在菲律賓與乙○○的走私無關，關於交槍的行
    為，根據卷內資料，槍裝在貨櫃，貨櫃拖到蔦松鄉，再到金
    銀島汽車旅館，丁○○根本不知情，直到槍裝在旅行袋，才
    交付丁○○，丁○○只是單純拿袋子要去交付，丁○○只是
    一個工具，並非對槍枝有實際管理之人，丁○○只是負責在
    最後的階段交槍，請判決被告丁○○無罪。
伍、被告二人及渠等之辯護人辯護意旨均認：被告實施犯罪，係
    遭乙○○、戊○○及檢調人員「陷害教唆」所致等語，如「
    陷害教唆」行為係屬偵查行為，可能會涉及國家對人民基本
    權之干涉，在此情形下，如無法律授權，該偵查方式是否可
    以實施，將不無疑義，如貿然實施，並因此查獲被告，是否
    符合違背法定程序取得證據，而有證據使用禁止規定之適用
    ，亦有疑問，是被告及辯護意旨既認本件有「陷害教唆」之
    情形，則該先決問題即有先予說明之必要。
一、按所謂「誘捕偵查」係指擔負犯罪取締工作之偵查機關本身
    或利用遵照偵查機關指示者，誘發他人犯罪，於他人從事犯
    罪行為之時，立即加以逮捕、追訴及處罰之偵查方法。廣義
    而言，偵查人員為期舉發犯人犯行，並進而逮捕犯人，凡利
    用類似「誘捕」方式之一切偵查方法，大致上皆稱為「誘捕
    偵查」，基本上可將誘捕偵查分為二類型，即對本無犯意之
    他人誘其犯罪之類型（犯意誘發型），即最高法院所認之「
    陷害教唆」，係指行為人原不具犯罪之故意，純因司法警察
    之設計教唆，始萌生犯意，進而實施犯罪構成要件之行為者
    （最高法院九十四年度臺上字第六三一五號判決意旨參照）
    ；與對隱藏潛在犯意者（具有事前之犯罪傾向），強化其犯
    意或提供機會使其實施犯罪之類型（機會提供型），即最高
    法院所認之「釣魚」，係指對於原已犯罪或具有犯罪故意之
    人，以設計引誘之方式，迎合其要求，使其暴露犯罪事證，
    再加以逮捕或偵辦者而言（最高法院九十四年度臺上字第六
    三一五號判決意旨參照）。
二、「誘捕偵查」係純屬偵查犯罪技巧，為任意偵查之範圍；或
    已涉及國家對人民基本權之干涉，係屬強制性質之處分，須
    受基本權干預之限制（即干預之正當性，形式上是否合乎法
    律保留原則，如符合法律保留原則，尚須探討實質上是否合
    乎比例原則）。再者，就自由權而論，因自由權保障為不可
    或缺之基本人權，就功能而言，係屬防禦權，用以排除國家
    或人民不法之侵害，內容包含精神自由權，而精神自由權又
    可區分為內在精神自由權及外在精神自由權，雖我國憲法並
    未明文例示精神自由權為基本權之一，惟人性尊嚴為所有基
    本權之根源，其應如何維護，乃世界人權宣言所揭示，並為
    我國憲法保障人民自由權利之基本理念，且人性尊嚴包含二
    個意涵，即人類存在本身就是一種意義，並非一種工具；人
    內在思想必須被絕對保障，是內在精神自由權乃人類根本之
    基本人權，應屬憲法第二十二條之所保障其他自由權利之一
    種甚明。況刑事訴訟並非以發現真實為唯一目的，不計代價
    、不問是非及不擇手段之真實發現，並非現代刑事訴訟之原
    則，是自司法院大法官會議釋字第三八四號解釋以降，正當
    之法律程序已屬我國憲法保障之範圍。關於「釣魚」即機會
    提供型之誘捕偵查，依前揭最高法院判決意旨認為純屬偵查
    犯罪技巧之範疇，並未違反憲法對於基本人權之保障，且於
    公共利益之維護有其必要性，故依「釣魚」（即機會提供型
    ）方式所蒐集之證據資料，原則上非無證據能力。然就「陷
    害教唆」而言（即犯意誘發型），因行為人原不具犯罪之故
    意，純粹由於司法警察之設計教唆，始萌生犯意，進而實施
    犯罪構成要件之行為，此時，國家誘捕行為直接介入當事人
    意思形成過程，已干預行為人內在精神自由之基本權；且國
    家追訴機關之任務在於追訴已經發生之犯罪，而非製造人民
    犯罪，更非蓄意去挑唆人民犯罪後再予追訴，這其實不但是
    國家追訴機關任務權限之界限，亦是禁止自相矛盾之「國家
    禁反言」，此已成為法治國家共同承認之原則，是以，司法
    警察設計教唆原不具犯意之行為人犯罪，亦已違反人民對正
    當法律程序之要求。從而，揆諸前開說明，因「陷害教唆」
    之偵查方式已涉及國家對人民基本權之干涉，係屬強制性質
    之處分，須受基本權干預之限制，即形式上須合乎法律保留
    原則，實質上亦應合乎比例原則。
三、關於我國現行條文中，有無相關法律可作為「誘捕偵查」（
    指犯意誘發型）之法律依據，以符合法律保留之要求：按檢
    察官因告訴、告發、自首或其他情事知有犯罪嫌疑者，應即
    開始偵查；司法警察官知有犯罪嫌疑者，應即開始調查，並
    將調查之情形報告該管檢察官及刑事訴訟法第二百二十九條
    之司法警察官；司法警察知有犯罪嫌疑者，應即開始調查，
    並將調查之情形報告該管檢察官及司法警察官，刑事訴訟法
    第二百二十八條第一項、第二百三十條第二項及第二百三十
    一條第二項分別定有明文。另「警察對於下列情形之一者，
    為防止犯罪，認有必要，得經由警察局長書面同意後，於一
    定期間內，對其無隱私或秘密合理期待之行為或生活情形，
    以目視或科技工具，進行觀察及動態掌握等資料蒐集活動：
    一有事實足認其有觸犯最輕本刑五年以上有期徒刑之罪之虞
    者。二有事實足認其有參與職業性、習慣性、集團性或組織
    性犯罪之虞者」；「警察為防止危害或犯罪，認對公共安全
    、公共秩序或個人生命、身體、自由、名譽或財產，將有危
    害行為，或有觸犯刑事法律之虞者，得遴選第三人秘密蒐集
    其相關資料」，警察職權行使法第十一條第一項、第十二條
    第一項亦有明文。雖上開條文係檢察官、司法警察（官）發
    動偵查之依據，然因該誘捕是在於誘人將來犯罪，與一般之
    犯罪偵查不同，換言之，誘捕偵查係誘騙第三者掉入陷阱犯
    罪，再以現行犯加以逮捕之偵查方法，在性質上屬於對將來
    可能會發生之犯罪行為所進行之偵查活動，與刑事訴訟法第
    二百二十八條第一項、第二百三十條第二項及第二百三十一
    條第二項規定，犯罪偵查之發動須以已發生之犯罪為前提不
    同；而觀之前開警察職權行使法第十一條第一項、第十二條
    第一項之規定，依其文義應僅限於預防目的（事前防止危害
    發生），並不及於追訴目的，均尚難作為誘捕偵查之法律依
    據。至組織犯罪條例雖有「窩裏反」條款（第八條）；證人
    保護法亦有身分隱匿及生活安置等相關規定（第十一條及第
    十三條），然上開條文主要係針對犯罪集團成員，經由減輕
    刑罰、施以保護等措施，以達犯罪偵防之目的，與誘捕行為
    出於偵查機關有意識之介入，欺騙以形成犯罪自有岐異，無
    法提供作為法律保留之基礎。從而，就現行法律而言，誘捕
    偵查（指犯意誘發型）並無法律依據，如檢調人員以該方式
    實施偵查，並因此查獲犯罪行為人，應屬違法。
四、另按除法律另有規定外，實施刑事訴訟程序之公務員因違背
    法定程序取得之證據，其有無證據能力之認定，應審酌人權
    保障及公共利益之均衡維護，刑事訴訟法第一百五十八條之
    四定有明文。從而，除法律規定之法定證據使用禁止外即違
    背於法定障礙事由期間禁止訊問及禁止夜間訊問（刑事訴訟
    法第一百五十八條之二第一項本文）、違背告知義務（同法
    第一百五十八條之二第二項）、不正訊問（同法第一百五十
    六條第一項）、應具結而未具結之證言或鑑定意見（同法第
    一百五十八條之三），其他違背法定程序取得之證據，是否
    即應禁止使用，而無證據能力，在發現真實、法治程序等原
    則衝突調和下，並非全然劃上等號，仍應審酌：1.違背法定
    程序之情節、2.違背法定程序時之主觀意圖、3.侵害犯罪嫌
    疑人或被告權益之種類及輕重、4.犯罪所生之危險或實害、
    5.禁止使用證據對於預防將來違法取得證據之效果、6.偵審
    人員如依法定程序有無發現該證據之必然性及7.證據取得之
    違法對於被告訴訟上防禦不利益之程度等各種情形，以為認
    定證據能力有無之標準（參照刑事訴訟法第一百五十八條之
    四立法理由）。是如屬違法之「陷害教唆」，因係屬違反法
    定程序取得證據，則可能涉及證據禁止使用之問題。而「陷
    害教唆」係司法警察以引誘或教唆犯罪之不正當手段，使原
    無犯罪故意之人因而萌生犯意而實施犯罪，再進而蒐集其犯
    罪之證據或予以逮捕偵辦；縱其目的係在於查緝犯罪，但其
    手段顯然違反憲法對於基本人權之保障，且已逾越偵查犯罪
    之必要程度，對於公共利益之維護並無意義，其因此等違反
    法定程序所取得之證據資料，應不具有證據能力（最高法院
    九十二年度臺上字第四五五八號判決意旨參照）。
陸、關於本件是否有「陷害教唆」之情形：
    欲認定本件是否有「陷害教唆」之情形，自應先就槍、彈如
    何購買、如何走私進入臺灣及如何被查獲等事實，先予認定
    ，且因認定「陷害教唆」將涉及證據能力之判斷，而證據能
    力之判斷係屬程序事項，與認定犯罪事實無關，自不受傳聞
    證據及證據排除法則之限制，合先敘明。
一、本案由乙○○及綽號「李仔」之戊○○（另案經臺灣高雄地
    方法院九十三年度重訴字第二八號以共同連續未經許可販賣
    衝鋒槍，判處有期徒刑十八年，併科罰金新台幣四百萬元在
    案）等人自菲律賓進口貨櫃中夾帶經本案檢警調機關於前開
    時地查扣得如附表所示品質、數量之各類槍彈等事實，為被
    告二人所不爭執，且扣案如附表所示之各類槍彈經送內政部
    警政署刑事警察局鑑定之結果，均具有殺傷力，確屬槍砲彈
    藥刀械管制條例所列管之各類槍彈，鑑定理由詳如附表所載
    ，有刑事警察局九十一年三月十三日刑鑑字第0910044211號
    函一件在卷可佐（見二三七六號偵查卷第四三頁）。而被告
    甲○○曾先後於九十一年一月三十一日及二月一日，以不知
    情之張桂杰名義，經由華南銀行仁德分行、安泰銀行台南分
    行，各匯款二十五萬元至台北「金豐銀樓」以鄭輝南名義在
    彰化銀行大安分行設立，帳號：00000000000000號帳戶之事
    實，亦為被告甲○○所不否認，並有該二筆匯款之上述二銀
    行之匯款委託書、匯款申請書影本各一件在卷可佐（見二三
    七六號偵查卷第七十頁）；據證人即金豐銀樓員工張敏華證
    述：鄭輝南是金豐銀樓之老闆，該銀樓係幫助在台之菲律賓
    工人將工錢匯款至菲律賓金豐銀樓。九十一年一月三十一日
    及二月一日以張桂杰（二月一日之匯款，存摺影本匯款人張
    桂杰誤載為陳桂杰）名義分別匯款各二十五萬元（存摺影本
    見二三七六號偵查卷頁六十），係透過本公司匯至菲律賓金
    豐銀樓等語（見二三七六號偵查卷第五七、五八頁，九十一
    年三月二十七日調查筆錄）；被告甲○○復供稱：係因伊一
    時忘記攜帶國民身份證，方才向張桂杰借用（見二三七六號
    偵查卷頁八八）；而乙○○、戊○○、王添源於臺灣高雄地
    方法院檢察署九十二年度偵字第二０九七九號、二二四六九
    號、臺灣高等法院高雄分院檢察署九十一年度查字第三九號
    、臺灣高雄地方法院九十三年度重訴字第二八號案警調人員
    詢問、檢察事務官及檢察官訊問中，復供稱乙○○、戊○○
    有用該五十萬元在菲律賓搜購私運來台之槍械（筆錄內容詳
    如後述），固堪認該五十萬元係被告甲○○所匯用以購買槍
    枝彈藥之款項。
二、被告甲○○係向乙○○購買槍、彈，並未要求乙○○至菲律
    賓走私槍、彈回台：被告甲○○自九十一年二月二十八日遭
    逮捕後在高雄市警局三民第二分局第一次接受訊問、九十一
    年二月二十八日於台灣台南地方法院檢察署偵查中訊問、九
    十一年二月二十八日於原審羈押訊問、九十一年三月六日台
    灣台南地方法院檢察署偵查中訊問、九十一年四月十二日於
    法務部調查局台南市調查站、九十一年四月十二日於台灣台
    南地方法院檢察署偵查中、九十一年四月二十四日於法務部
    調查局台南市調查站、九十一年五月二十四日於台灣台南地
    方法院檢察署偵查中、九十一年六月十三日、同年七月二日
    、同年九月十一日、同年十二月四日、九十二年三月二十六
    日、九十二年四月三十日、九十二年七月二十三日、九十二
    年八月八日於原審訊問，及九十三年八月十六日於本院前審
    準備程序之歷次供述，均供稱係向乙○○買槍，從未要求乙○○前往菲律賓購槍並以貨櫃走私槍、彈回台（參見內政部
    警政署刑事警察局核發槍彈獎金案卷三第四十頁、臺灣臺南
    地方法院檢察署九十一年度偵字第二三七六號卷第十三、十
    四、十七、六十、七三、九五、一０四頁、原審九十一年聲
    羈字第八九號卷第十頁、原審卷三第七、十三、五七、六七
    、八五、九四、一四六、一五八、本院上訴卷三第七頁）。
    而被告甲○○原有違反槍砲彈藥刀械管制條例前科，深知槍
    枝買賣之行情，其未經許可，基於購買槍枝、彈藥之犯意，
    與乙○○約定購買槍枝「五小一大」即五支手槍與一支衝鋒
    槍，價格共為八十萬元，由乙○○走私夾帶進口後在高雄交
    付，雙方敲定先付定金五十萬元，尾款待交槍後再付，業據
    乙○○供明（另詳後述），雖乙○○曾多次供稱被告甲○○
    除匯款五十萬元外，尚交付現金六十萬元以購買槍枝，惟該
    六十萬元部分，除乙○○片面指陳外，依據卷內資料，戊○○、王添源及被告丁○○均不知情，復無其他證據可佐，參
    以乙○○為掩飾其大量走私便宜槍械以詐領檢舉獎金之犯行
    ，確有可能誇大購買者之出資額，堪信被告甲○○為購買本
    案槍枝僅匯款五十萬元。再被告甲○○如無購買槍枝之意思
    ，或僅係借款予乙○○，自無遵照乙○○之指示匯款五十萬
    元至菲律賓之理，且於乙○○運輸槍械回台後，亦無專程南
    下看槍或準備交接槍枝之必要，堪認被告甲○○確曾要求乙○○為其購買槍械，而乙○○應被告甲○○之要求，亦確實
    在菲律賓搜購槍械，數量雖超出甚多，然確包括甲○○所需
    之五支手槍與一支衝鋒槍，是被告甲○○辯稱伊並無犯罪之
    故意云云，關於上開「五小一大」槍械部分，自無可採。又
    被告甲○○雖以張桂杰名義之匯款五十萬元至乙○○所指定
    之彰化銀行大安分行鄭輝南00000000000000號帳戶，然此僅
    能證明被告甲○○有為購買槍彈而匯款，且若被告甲○○有
    意委託乙○○在菲律賓購買槍彈並走私，大可直接匯給其在
    菲律賓之女友再行轉交即可，堪信甲○○不知乙○○之購槍
    管道。至於被告丁○○於九十一年度偵字第二三七六號卷內
    警、偵訊筆錄供稱有關於甲○○係本案幕後金主，出錢給乙○○至菲律賓買槍云云，然此無非係聽聞自乙○○，而乙○○乃係本案之檢舉人，為達其檢舉被告甲○○以順利領取高
    額獎金之目的，自需營造被告甲○○係幕後金主之假象，而
    被告丁○○案發之前並不認識被告甲○○，被告丁○○並無
    主動為其赴菲律賓選購槍械之動機，此外公訴人並未舉證證
    明被告甲○○在菲律賓確有購買槍械之管道，故被告甲○○
    前開匯款僅能認定單純向乙○○購買槍、彈，而非在菲律賓
    已有購槍之管道委託乙○○前往接洽走私入臺。
三、本案乃係乙○○與戊○○及調查員趙培良事前共謀詐領檢舉
    獎金，由戊○○負責走私槍械返台，而被告甲○○、丁○○
    則被設計為作為「買、賣」槍枝之人，再由乙○○與趙培良
    、戊○○共謀布局「破獲」本件槍枝走私案：
　(一)據乙○○於臺灣高雄地方法院檢察署九十二年偵字第二二四
    六九號案（被告戊○○）之九十二年十月十七日警詢中供稱
    ：「我至菲律賓馬尼拉後，係敏仔來機場接的，隔天戊○○
    就到飯店內與我們會合，之後菲律賓接洽槍枝的事情都由戊○○負責，丁○○於九十一年二月四日先行返台，我則約慢
    丁○○二、三天。九十一年二月二十六因戊○○即打電話告
    訴我貨櫃已經進來，九十一年二月二十七日係戊○○聯絡我
    前往高雄縣仁武鄉八卦寮一處工廠拆貨櫃取槍。」，並於臺
    灣高雄地方法院檢察署九十二年偵字第二０九七九號案（被
    告乙○○）之九十二年十月十七日檢察官訊問中供稱「槍枝
    到了，我有通知調查員趙培良（業經臺灣高雄地方法院九十
    四年度矚重訴字第一號以共同包庇未經許可運輸衝鋒槍，判
    處有期徒刑十五年，併科罰金新台幣一百萬元在案）後來甲○○要去領東西（槍枝）就發生事情了。我事後有領到一百
    二十多萬的檢舉獎金。」、「九十一年二月二十六日（案發
    前一天），菲律賓來電通知說貨明天到，叫我去拿槍，我叫
    黑仔幫忙開車、丁○○租車。於九十一年二月二十七日中午
    ，我並未開車載戊○○去貨櫃停放之廠房，我是載王添源到
    貨櫃廠房搬塑膠盒。」，又於前揭九十二年偵字第二二四六
    九號案之九十二年十月二十四日警詢中供稱「九十年五月間
    ，趙培良約我至高雄縣調查站製作化名『天祥』秘密證人檢
    舉筆錄。」「我共前往菲律賓三次。第一次，九十年十二月
    三十一日出境、九十一年一月五日入境，欲找尋許迺欣及友
    人陳麒麟，惟未找到；第二次，是九十一年一月二十二日，
    我與敏仔同時出境…，於九十一年一月二十六日入境；第三
    次，九十一年一月二十九日，我帶丁○○一起前往菲律賓，
    與敏仔、戊○○碰面，於九十一年二月二十五日因安排好了
    ，就搭機回台灣。」，又於九十二年偵字第二二四六九號案
    之九十二年十月二十七日檢察事務官詢問中供稱「九十一年
    二月二十七日在上午十一時許，前往高雄縣仁武鄉八卦寮拆
    貨櫃之地點「瑞銓企業公司」，我與王添源共載走五箱塑膠
    箱；另一箱由戊○○載走，合計取走六箱。我與王添源於九
    十一年二月二十七日下午四、五點，將車開到大賣場後小巷
    子，照約定打電話給趙培良，趙培良與廖檢（即廖椿堅檢察
    官，業經臺灣高雄地方法院九十四年度矚重訴字第一號以共
    同包庇未經許可運輸衝鋒槍，判處有期徒刑十一年，併科罰
    金新台幣五十萬元在案）開車來了，由王添源下車至趙培良
    車上拿三袋槍械到白色廂型車上，我就指示王添源將車開到
    大樂大賣場二樓停車場。」、「我是在製作天祥檢舉筆錄（
    九十年五月）之後才積極與甲○○接洽買賣槍械事宜。我所
    持的王添源身份證件及護照，是以三萬元，請一位綽號「貓
    泉」持王添源的戶籍資料及我個人照片辦理遺失補發，之後
    再由「貓泉」拿錯誤的身份證去辦理真護照。」，又於九十
    二年偵字第二二四六九號案之九十二年十月二十八日檢察事
    務官詢問中供稱「我最後一次與丁○○前往菲律賓，與戊○○、敏仔接洽採買槍械時，除在馬尼拉採買槍械外，戊○○
    於九十一年二月二日帶我、丁○○及敏仔等人，前往蘇比克
    灣一家貨櫃倉庫，找一位楊姓友人，戊○○與敏仔及該楊姓
    人士談何事情，我就不清楚了；九十一年二月三日，戊○○
    另帶我去小馬尼拉找一位陳姓的友人，在他的糖果工廠內看
    見六只塑膠廂，裏面即係一綑綑的槍械。戊○○並說：「我
    （即指乙○○）要的數量已經有了，到時候會將現在這六只
    塑膠製品的箱子，用貨櫃載回台灣，到時會與我連絡。」，
    又於九十二年偵字第二二四六九號案之九十二年十一月二十
    七日調查員詢問中供稱「我前往菲律賓共三次，第一次是九
    十年十二月三十一日，因未遇到敏仔即許迺欣，故於九十一
    年一月五日返回台灣；第二次是九十一年一月二十二日，我
    與許迺欣一同前往菲律賓於九十一年一月二十六日自行搭機
    回台灣；第三次係和丁○○一同前往菲律賓，於九十一年二
    月三日下午四、五時許，與敏仔、戊○○、丁○○當時共採
    買了三十二支長、短槍及子彈，後在敏仔友人開的一間糖果
    工廠內將購買三十二把長短槍及子彈，包裝進塑膠製的箱子
    ，後將該批槍械，載至蘇比克灣一位楊先生的倉庫放，於九
    十一年二月五日返還台灣。」、「原查緝計劃是以甲○○為
    主、丁○○為輔，也就是說在大樂大賣場停車場，由丁○○
    交給甲○○四小一大後，等丁○○將剩餘槍械載回民權路租
    屋處時，再逮捕丁○○。」，又於九十二年偵字第二二四六
    九號案之九十三年一月八日檢察官訊問中供稱「我第三度到
    菲律賓時，大約是在甲○○匯錢到菲律賓，我領到錢交給戊○○後，即去商談看槍、買槍之事宜。」、「我沒有出任何
    資金，只有將甲○○購槍的五十萬訂金在菲律賓交給戊○○
    ，其餘款項都是戊○○自己掏腰包，貨櫃、船運、保險、通
    關也是戊○○自己支付。我和丁○○每次到菲律賓的機票、
    在菲的住宿、費用都是戊○○或黃秀珠的旅行社所支付，只
    有第一次赴菲的費用自理。」。
　(二)據王添源（自稱黑仔）於臺灣高等法院高雄分院檢察署九十
    一年查字第三九號案之九十二年時月三日檢察官訊問中供稱
    「案發前已認識乙○○，案發當時乙○○載我去「大樂」，
    他拿一把鑰匙要我交給丁○○，叫他去開一台休旅車，我跟
    他去開休旅車，告訴他車內有三個袋子，其中一個要給甲○○，其餘二袋乙○○會和他聯繫。」、「乙○○說他假釋中
    不能出國，所以希望我身份證及照片借他去辦護照，以便讓
    他冒用我的護照出國，乙○○請人代辦並取得護照後，他有
    拿我的護照去菲律賓。」、「案發當天，乙○○曾載我到仁
    武一家工廠，乙○○有提到戊○○會來這裏，但是最後我沒
    有看到戊○○，但是我有聽到乙○○和戊○○通電話，並提
    及戊○○不會來了，乙○○帶我認清楚裝有槍械之休旅車後
    ，便到高雄市區兜風，後來乙○○說交槍時間到了，將車直
    接開到大樂的二樓喝飲料，等了約半個小時後，丁○○先出
    現在二樓停車場，乙○○一看到丁○○到了，就拿一付鑰匙
    給我，叫我到該休旅車旁將鑰匙交給丁○○，我告訴丁○○
    ，甲○○已到了，槍已在車上，其中放較前面的一袋是要給
    甲○○的，其他二袋乙○○會再電話通知他。」、「我在案
    發前二日，在七賢路「尚品咖啡屋」內，跟戊○○、乙○○
    見面，乙○○曾說我在這個案子過程中，有人問，就說我叫
    「黑仔」，戊○○有說明：「這次他們有一個夾帶槍枝進口
    ，讓警方破獲，有獎金可領，獎金是由乙○○獲得，並讓我
    參加交槍的計劃，槍有交給甲○○、丁○○，警方會連人帶
    槍破案，並讓我及乙○○在交槍的場合安全離開，只有丁○○、甲○○會有事。」；戊○○又說：「你（即指王添源）
    的護照既然給乙○○使用去菲律賓，而乙○○也依計劃去菲
    律賓，如果不配合這個計劃，將來你也會有事，所以要我配
    合，會分我十萬元報酬。」，我就答應了，後來乙○○領到
    獎金，並沒有分給我十萬元。戊○○知道我的護照被乙○○
    冒用的事。戊○○有告訴我九十一年一月二十九日至二月四
    日這段期間，其確實有到菲律賓去安排夾帶走私進口槍枝之
    事。」、「這件事是乙○○和戊○○在主導，我只是一個被
    矇在鼓裏的小角色，根本沒有所謂受「敏仔」指示來台走私
    交槍的事，而且我也沒有出國過。」、「我認識許迺欣，是
    乙○○在案發前介紹我們認識。我認識甲○○，乙○○跟戊○○的走私槍讓警方破獲詐領獎金的計劃，甲○○是被設計
    出面領槍。」（見臺灣高等法院高雄分院檢察署九十一年查
    字第三九號卷第二四至三九頁），又於同案九十二年十月八
    日檢察事務官詢問中供稱「實情是，九十一年二月二十七日
    ，我曾和乙○○各開一部車至高雄縣仁武鄉○○村○○路旁
    ，後乙○○停車於路旁，下車後就坐我所駕駛之白色休旅廂
    型車前往「瑞詮企業」，於工廠內有貨櫃，我和乙○○開車
    進去廠內，下車前進至貨櫃內拆貨物，內裝有槍械及子彈，
    後將槍械搬至我所開的白色休旅廂型車上，要開出去廠房時
    ，我當時有看到二、三輛黑色及深藍色天王星轎車，其中一
    輛深藍色的車尾裝有無線電機座，我問乙○○，他說那是我
    們的人，他們會保護我們，後來我將車開至「金銀島汽車旅
    館一二一號房在室內分裝槍枝、子彈（槍械均是舊械），後
    來趙培良、一位趙培良聲稱「長仔」（按即廖椿堅檢察官）
    的人及另外二人，總共四人進來，趙培良有分手套給其他人
    幫忙擦拭，隨後將槍械裝放至乙○○當天早上所購買的二只
    黑色旅行袋，隨後將兩包旅行袋拿至白色休旅廂型車上，我
    與乙○○就將車開出「金銀島汽車旅館」後方空地，將那二
    包槍械交給趙培良及他朋友後就離去。後來，我與乙○○至
    大樂超級市場二樓停車場，過了約三十分鐘，有人拿三包黑
    色旅行袋，內裝有槍械及子彈到白色休旅廂型後車廂放置，
    等了約二十分鐘，我把鑰匙交給丁○○，我就由賣場出口下
    一樓離去。後來，我、乙○○、戊○○、趙之女友羅小萍在
    戊○○房間內收視新聞，便看到新聞報導丁○○、甲○○二
    人警匪槍戰查獲大批槍械，戊○○後來到房間拿了數十把槍
    械給我與乙○○看，並說這些槍械都是要給乙○○處理的，
    負責找買主後將所得再分贓。」（見臺灣高等法院高雄分院
    檢察署九十一年查字第三九號卷第四四至五０頁）。
　(三)據戊○○（自稱李仔）於臺灣高雄地方法院檢察署九十二年
    偵字第二二四六九號案之九十二年十一月五日檢察官訊問中
    供稱「乙○○檢舉甲○○後，趙培良說，有向調查站報備，
    檢察官亦同意給他吸收為秘密證人。」、「九十一年二月二
    十七日，因為我幫他報關，貨櫃已經進來，當時有乙○○、
    王添源在仁武鄉八卦村瑞銓公司廠房內，載走用塑膠箱（五
    箱）裝載之準備要交給甲○○之槍械，共有二十五枝，我沒
    有看到槍。」、「我菲律賓均自稱「李仔」，是趙培良交待
    我不要說出真實姓名。」、「乙○○是用王添源之護照去菲
    律賓，王添源沒去過菲律賓。「敏仔」是乙○○的朋友許迺
    欣；「小朱」是叫朱浚德。甲○○走私槍械案，我沒有分到
    獎金、但我弟弟趙培良有分到查緝獎金。」，又於臺灣高雄
    地方法院九十三年重訴字第二八號案九十三年六月一日法官
    訊問時供稱「槍枝是乙○○買的，我只是幫他報關而已，我
    到菲律賓的時候，乙○○已經採購完畢了，乙○○裝完箱才
    把貨物交給我去報關，貨到運到臺灣仁武鄉○○路一家公司
    後，乙○○、王添源把裝運的箱子載走，到金銀島拆卸貨物
    這段我不清楚，乙○○把箱子交給我，我不知裡面有幾把槍
    ，當天許說先放在我，之後他才去拿。」、「他（指乙○○
    ）叫我報關的時候有跟我說他是檢舉人，在菲律賓把貨物運
    回台灣我知道裡面是槍，許說他是檢舉人，而且檢調單位也
    有找我去監控這些人。在菲律賓槍枝是乙○○買的。」、「
    丁○○是乙○○的小弟，是許帶陳去菲律賓的。」（見臺灣
    高雄地方法院九十三年重訴字第二八號卷第五八至六三頁筆
    錄）。另據許迺欣（敏仔）於臺灣高雄地方法院檢察署九十
    二年偵字第二二四六九號案之九十二年十二月十三日警詢中
    供稱「九十一年二月二十七日大樂大賣場丁○○、甲○○走
    私二十五把長短槍案，不是我負責採買貨物卸櫃的，我知道
    整個走私槍械案件過程，就是戊○○、乙○○至菲律賓採買
    槍械後，自行報關行及貨櫃船公司完成手續，出關將槍械用
    貨櫃夾帶走私運回台灣。」。
　(四)此外，復有九十年五月十六日及九十年七月十六日代號為「
　  天祥」之檢舉筆錄、「明皋交通企業有限公司」九十一年二
    月二十七日之工作紀錄簿影本、財政部高雄關稅局依臺灣高
    等法院高雄分院檢察署九十二年十一月十一日高分檢聰玄二
    字第三六二五號於九十二年十一月十八日函覆該局高普政字
    第0920200430號函附TTNU0000000號貨櫃之財政部高
    雄關稅局「進口實貨櫃核准出站清單」及TTNU000000
    0號貨櫃之陽明海運股份有限公司「貨櫃運送單」、九十一
    年二月二十五日之報關委託書、乙○○於九十一年十二月十
    二日將甲○○一案之檢舉獎金中之五十萬元存入配偶阮淑芬
    郵政帳戶00000000000000帳號之存簿影本、戊○○、丁○○
    、乙○○（使用假名王添源）之出入境紀錄、丁○○之護照
    申請書、乙○○（使用假名王添源）之簽證申請書等書證附
    於本案卷或臺灣高雄地方法院九十三年度重訴字第二八號案
    卷內可查。足見乙○○與戊○○及調查員趙培良事前共謀詐
    領檢舉獎金，由戊○○負責走私槍械返台，而被告甲○○、
    丁○○則被設計為作為「買、賣」槍枝之人，再由乙○○與
    趙培良、戊○○共謀布局「破獲」本件槍枝走私案。
  (五)又依據臺灣高等法院台南分院檢察署九十一年二月二十二日
    檢勇（91）查六五字第1474號函，可知本案用以走私運輸槍
    械之編號TTNU0000000號貨櫃及另二只編號FSCU00
    00000、YMLU0000000號貨櫃，曾經檢察官以查
    緝為由，囑託財政部高雄關稅局於載運上開貨櫃之貨輪抵達
    時，協助監控上開貨櫃動態並於報關行報關後免驗或簡易驗
    放，以利查緝工作之順遂（見本院卷三第一三０頁）。而檢
    察官之偵查作為固得本於偵查犯罪所須裁量採取何種有效方
    法偵辦之，惟裁量權之行使並非完全之放任，行使裁量權仍
    須遵守法律優越原則，亦應避免違背比例原則，否則構成裁
    量濫用，仍應受司法之審查。於民國九十二年七月九日修正
    之毒品危害防制條例第三十二條之一及九十四年十二月十九
    日配合檢察官或司法警察機關依毒品危害防制條例第三十二
    條之一所制定海關執行毒品控制下交付作業要點中所謂「控
    制下交付」（controlled delivery），是專為偵辦跨國性
    毒品犯罪而設計的法律機制，由我方與外國相關執法機關進
    行國際合作，對於跨國販毒組織在相關國家的活動及毒品走
    私路線，展開長期監控，如果有毒品從某國流出，為逮捕首
    謀與瓦解整個集團，毒品走私的「路途中」暫時「不加以偵
    破」，持續監控到時機成熟時，再由運毒目的國做最後收網
    ，或各合作國家同步展開行動。本案於偵查時並無法令依據
    檢察官得命海關為貨櫃之放行，且本案亦與跨國性犯罪無涉
    ，而客觀上被告甲○○僅單純係向乙○○購買槍枝，有如前
    述，檢調人員知悉檢舉人乙○○有自外國以貨櫃走私之企圖
    ，已非單純在犯罪集團中擔任傳話之角色，非但未加以制止
    ，反而以公權力協助遂行其志，猶如偵查機關自任走私或幫
    助被告甲○○走私（縱相信乙○○所言）成功，再科以被告
    甲○○走私之罪名，此等偵查作為無益於防制犯罪之發生，
    即不具備偵查之目的性。再者，廖椿堅、趙培良對於放行上
    開貨櫃究竟裝載何種物品入境並無法掌握，對於放行貨櫃之
    事後監控亦顯有問題，亦即未能掌握此等偵查作為是否為最
    小之侵害。則廖椿堅、趙培良知悉線民乙○○走私並放行貨
    櫃之手段已有裁量濫用之違法行為。
  (六)再者，被告甲○○僅有購買槍枝「五小一大」之犯意，惟乙○○及戊○○卻從菲律賓走私槍械多達二十五枝來台而賣予
    甲○○，就甲○○本欲購買之「五小一大」槍械部分，因其
    本即有購買槍械而持有槍械之犯意，在此範圍內固可認為屬
    提供機會型之「誘捕偵查」，但對其不具有走私、運輸槍枝
    、子彈之犯意及逾越上開槍械數量部分，則屬強加於被告甲○○之罪責，自屬違法。另由乙○○、戊○○及趙培良、廖
    椿堅所採取之誘捕偵查手段，從比例原則加以審查，就目的
    性而言，被告甲○○本無走私槍械之意，亦無實際採取走私
    之手段，本無防止槍械從外國流入國內危害治序之虞，何須
    由乙○○、戊○○大費周章自菲律賓採購槍枝提供於被告甲○○，況且乙○○果真係線民，亦即為偵查機關手足之延伸
    ，由公權力擔當走私者，再將走私之罪責，強加被告甲○○
    之身上，無異被告甲○○該當何罪名，並非本於被告甲○○
    自身之行為，而係繫於公權力之手上，此顯有悖於罪責原則
    。至於被告丁○○此前僅有毒品及偽造貨幣等前科紀錄（參
    照卷附被告前案紀錄表），從未涉及槍械，其涉犯本案乃係
    因乙○○與戊○○等人為達詐領檢舉獎金之目的，所設計安
    排之槍械最後持有人，其原本並無走私、販賣或運輸槍械之
    犯意，其因乙○○誘以三十萬元酬勞之挑唆，隨同前往菲律
    賓，嗣後並在乙○○等人之設計安排下遭到逮捕，乃屬典型
    之犯意誘發型之「陷害教唆」無疑。
四、依據前述，關於被告甲○○原本欲購買之「五小一大」槍械
    部分，因其本即有購買槍械而持有槍械之犯意，在此範圍內
    可認為屬提供機會型之「誘捕偵查」，但對其不具有走私、
    運輸槍枝、子彈之犯意及逾越上開槍械數量部分，則屬強加
    於被告甲○○之罪責，自屬違法。另被告丁○○僅係乙○○
    與戊○○等人為達詐領檢舉獎金之目的，所設計安排之槍械
    最後持有人，則屬典型之「陷害教唆」之被陷害者，其一時
    貪圖三十萬元之報酬而涉案，雖有可議，惟整起事件背後卻
    隱藏檢調人員與線民勾結，此等「陷害教唆」行為，係恣意
    為之，且已侵害憲法保障人民內在精神自由權、正當程序之
    基本權，侵害法益情節實屬重大，基於縱使為了追訴並對抗
    槍械犯罪之公共利益，亦不可平白犧牲正當程序、憲法保障
    人民基本權之基本要求；且如僅因被告所犯係屬重罪，走私
    、運輸槍械數量眾多，即容忍該「陷害教唆」行為存在，則
    不免鼓勵檢調人員於有上開情事存在時，即可任意、恣意採
    取違反程序、侵害基本權之方式實施犯罪，則偵查人員之偵
    查行為將無法抑制，此等案例將一再出現，人民將因國家陷
    人於罪而一再受害，為使檢調人員知所警惕，並兼顧憲法保
    障人民基本權之要求，故本院認本件因違法「陷害教唆」所
    取得之證據，應無證據能力。
五、綜上所述，因被告丁○○係遭「陷害教唆」而涉案，其因「
    陷害教唆」所取得之證據，並無證據能力。從而，公訴人所
    舉之證據，就被告丁○○部分，既經本院認定無證據能力，
    且卷內其餘證據或係屬被告丁○○是否遭「陷害教唆」之證
    據、或屬乙○○等人涉案之證據，均無法認定被告丁○○犯
    罪。此外，復查無其他積極證據足資證明被告丁○○犯罪，
    不能證明被告丁○○犯罪，依法自應為被告丁○○無罪判決
    之諭知。
柒、承前所述，關於被告甲○○部分，超出其原本欲購買之「五
    小一大」槍械部分，乃屬強加於被告甲○○之罪責，因屬違
    法，且與被告甲○○原有之犯意欠缺關聯性，公訴意旨就超
    出該範圍部分，有關被告甲○○涉案之證據均不具證據能力
    ，是就本案所查獲超出被告甲○○原本欲購買之「五小一大
    」槍械部分，固無法認定被告甲○○犯罪。惟關於該「五大
    一小」槍械部分，因被告甲○○本即有購買該等槍械而持有
    槍械之犯意，在此範圍內可認為屬提供機會型之「誘捕偵查
    」，然被告甲○○五十萬元之匯款僅能認定單純向乙○○購
    買槍、彈，而非在菲律賓已有購槍之管道委託乙○○前往接
    洽，有如前述，且依前揭乙○○、戊○○、王添源之供述可
    知，乙○○並其與被告甲○○積極接觸前，已化名「天祥」
    者向警調機關檢舉甲○○走私槍械販賣案，計劃被警查獲者
    ，以被告甲○○為主，丁○○為輔，除被告甲○○所需之五
    支手槍與一支衝鋒槍外，其餘因其檢舉讓檢警調機關查獲槍
    械。在菲律賓則由戊○○安排夾帶槍械之貨櫃進口事宜，九
    十二年二月二十四日槍彈運至台灣後，因乙○○事先已將上
    情告知承辦本案之檢警調人員，故該夾帶槍械之貨櫃通關後
    即一直在檢警調人員監控中。嗣於同年月二十七日在檢調監
    控下，乙○○要求王添源駕駛被告丁○○先前以其不知情女
    友林慧玲之名義向租車行租得之ZE—7345號豐田白色廂型車
    ，載其至於下午六時許在高雄市○鎮區○○路大樂量販店光
    華店二樓該量販店二樓停車場，將該裝有槍彈之三只旅行袋
    放在車上，再通知被告丁○○前來，由王添源將該廂型車鑰
    匙交給被告丁○○，王添源並依乙○○之囑咐轉告丁○○「
    甲○○已到，車上三只旅行袋均裝有槍械，其中放較前面的
    一只旅行袋內裝有被告甲○○購買之「五小一大」槍枝即五
    支手槍與一支衝鋒槍，是要給被告甲○○的，其他二袋則載
    回民權路租住處，乙○○會再電話聯絡」等語，被告丁○○
    不疑有他表示照辦，王添源即行離去。而乙○○因其檢舉之
    故，知悉檢調機關將利用是日交槍之機會逮捕被告甲○○及
    丁○○，故於被告甲○○抵達該量販店後，即指引被告甲○○前往二樓停車場廂型車上接槍，自己則與仍不知情之張桂
    杰在三商巧福牛肉麵店等候。迨被告甲○○登上廂型車後，
    丁○○即將該三只手提袋交予甲○○，甲○○擬檢視槍彈，
    因覺光線不足，指示丁○○將廂型車開往較亮之處時，即遭
    在現場埋伏之檢調人員攔截逮捕。被告甲○○、丁○○既係
    乙○○為自己走私槍枝自己領取檢舉獎金之被設計人，與之
    自無共同走私、運輸及販賣槍械之犯意聯絡，況乎被告甲○○與丁○○於被查獲前互不相識，要無可能發生犯意聯絡或
    行為分擔，公訴意旨所引用乙○○於本案調查員訊問及檢察
    官偵訊中所證筆錄，及乙○○於九十一年五月十四日之偵訊
    中供稱：被告丁○○知悉渠等赴菲律賓係要為被告甲○○購
    槍之情事，且在菲律賓蒐購得之槍枝，均交由被告丁○○包
    裝、看管等語，均係為配合其向檢警調機關檢舉設計情節所
    為，自不足採信。至於公訴意旨以被告甲○○所辯購買槍枝
    者係另有「志遠」其人，無非係因其有匯款五十萬元（購買
    槍枝）之事實，業經警調單位查獲，無從狡辯，為脫免販賣
    或運輸槍枝之重罪，所為脫卸之詞云云，本屬推測之詞，況
    被告甲○○購買槍枝本屬非法，並無據實以告或自證無罪之
    義務，故難以其所言不實即反證其犯罪。另公訴人於本院前
    審審理時提出證據指出依據甲○○持用之0000000000、0000
    000000號行動電話及甲○○女友劉晏玲持用之00-0000000號
    電話通訊監察內容顯示，被告甲○○多次提及要持假護照赴
    菲律賓或其友人到大陸之事，並有在電話中報明槍枝價格之
    事，惟檢察官所提出之電話通訊內容均屬片斷，且多屬臆測
    ，與本案欠缺直接之關連性，復未據檢察官提出監聽內容譯
    文進一步說明，自難遽行科以被告甲○○共犯懲治走私條例
    第二條第一項私運管制物品進口罪、槍砲彈藥刀械管制條例
    第七條第一項之未經許可販賣及運輸步槍、手槍罪、第十二
    條第一項未經許可販賣及運輸子彈罪。至被告甲○○雖原有
    購買槍械之犯意，然我國刑法對於單純「意圖」購買槍械子
    彈並無處罰規定，而其最終雖於大樂量販店接獲被告丁○○
    所交付裝有「五小一大」等槍彈之旅行袋後，即遭現場監控
    埋伏之檢調人員逮捕，然該等槍械既係在檢調人員之監控下
    ，由不知內情之丁○○所交付，應認該等槍械仍在現場監控
    之檢調人員之實力支配管領下，並未因此移轉予被告甲○○
    ，被告甲○○雖曾暫時查看該等槍械，仍無從因此取得該等
    「五小一大」槍械之支配管領力，自不構成非法持有。況乎
    在大樂量販店現場埋伏之檢調人員所以任由被告丁○○將裝
    有「五小一大」槍械之旅行袋交付被告甲○○，無非係基於
    取證之目的，然此於人權保障及公共利益之維護顯無助益，
    參照刑事訴訟法第一百五十八條之四之規定，因此違背法定
    程序所取得被告甲○○「持有」槍械之證據，並無證據能力
    ，亦無從憑以科處被告甲○○「持有」槍械罪責。綜上所述
    ，公訴人所提證據之證明力尚未達於使本院確信所起訴被告
    甲○○犯罪事實為真實之程度，無從說服本院以形成被告有
    罪之心證，自應就為被告甲○○為無罪判決之諭知。
捌、綜據前述，被告甲○○、丁○○二人被訴涉犯懲治走私條例
    第二條第一項私運管制物品進口罪嫌、槍砲彈藥刀械管制條
    例第七條第一項之未經許可販賣及運輸步槍、手槍罪嫌、第
    十二條第一項未經許可販賣及運輸子彈罪嫌，均不能證明被
    告犯罪，依法均應為無罪之諭知。原判決未予詳查，遽認被
    告被告二人罪證明確，論以被告甲○○未經許可，販賣衝鋒
    槍、手槍未遂罪，論以被告丁○○未經許可，持有衝鋒槍、
    自動步槍、單管式霰彈槍、手槍罪，均有不當。被告甲○○
    、丁○○二人上訴否認犯罪，為有理由，自應由本院將原判
    決關於被告甲○○、丁○○部分予以撤銷改判，並為無罪判
    決之諭知。
據上論結，應依刑事訴訟法第三百六十九條第一項前段、第三百
六十四條、第三百零一條第一項，判決如主文。
本案經檢察官范文豪到庭執行職務。
中　　華　　民　　國　　96　　年　　10　　月　　31　　日
                  刑事第六庭    審判長法　官  蔡崇義
                                      法　官  曾文欣
                                      法　官  杭起鶴
以上正本證明與原本無異。
檢察官如不服本判決，應於收受本判決後十日內向本院提出上訴
書狀。其未敘述上訴理由者並得於提起上訴後十日內向本院補提
理由書狀。
　　　　　　　　　　　　　　　　　　　書記官  魏安里
中　　華　　民　　國　　96　　年　　10　　月　　31　　日
【附表】內政部警政署刑事警察局九十一年三月十三日刑鑑字第
      　0910044211號函關於本件扣案槍彈鑑定結果所示：
(一)槍械二十五枝鑑驗如下：
  1.壹枝，黏貼獲案槍枝管制編號0000000000條碼乙紙：認係
    義大利TANFOGLIO廠COMBAT型口徑9mm制式半自動手槍。認
    具殺傷力。
  2.壹枝，黏貼獲案槍枝管制編號0000000000條碼乙紙：認係
    匈牙利FEG廠口徑9mm制式半自動手槍。認具殺傷力。
  3.壹枝（含彈匣貳個），黏貼獲案槍枝管制編號0000000000條
    碼乙紙：認係匈牙利FEG廠AP型口徑0.380吋制式半自動手
    槍。認具殺傷力。
  4.壹枝，黏貼獲案槍枝管制編號0000000000條碼乙紙：認係
    西班牙LLAMA廠MAX-I型口徑0.45吋制式半自動手槍。
    認具殺傷力。
  5.壹枝，黏貼獲案槍枝管制編號0000000000條碼乙紙：認係
    西班牙LLAMA廠MAX-I型口徑0.45吋制式半自動手槍。認具
    殺傷力。
  6.壹枝，黏貼獲案槍枝管制編號0000000000條碼乙紙：認係
    比利時FN廠BROWING HIGH POWER型口徑9mm制式半自動手槍
    。認具殺傷力。
  7.壹枝（不含彈匣），黏貼獲案槍枝管制編號0000000000條碼
    乙紙：認係義大利BERETTA廠92DS型口徑9mm制式半自動手
    槍。認具殺傷力。
  8.壹枝（含彈匣貳個），黏貼獲案槍枝管制編號0000000000條
    碼乙紙：認係匈牙利FEG廠口徑9mm制式半自動手槍。認
    具殺傷力。
  9.壹枝（含彈匣參個），黏貼獲案槍枝管制編號0000000000條
    碼乙紙：認係美國COLT廠1911型口徑0.45吋制式半自動手
    槍。認具殺傷力。
  10.壹枝，黏貼獲案槍枝管制編號0000000000條碼乙紙：認係
    西班牙LLAMA廠MAX-I型口徑9mm制式半自動手槍。認具殺
    傷力。
  11.壹枝（不含彈匣），黏貼獲案槍枝管制編號0000000000條碼
    乙紙：認係義大利BERETTA廠92DS型口徑9mm制式半自動手
    槍。認具殺傷力。
  12.壹枝（含彈匣參個），黏貼獲案槍枝管制編號0000000000條
    碼乙紙：認係匈牙利FEG廠口徑9mm制式半自動手槍。認
    具殺傷力。
  13.壹枝，黏貼獲案槍枝管制編號0000000000條碼乙紙：認係
    西班牙STAR廠30PK型口徑9mm制式半自動手槍。認具殺傷
    力。
  14.壹枝，黏貼獲案槍枝管制編號0000000000條碼乙紙：認係
    義大利TANFOGLIO廠COMBAT型口徑9mm制式半自動手槍。認
    具殺傷力。
  15.壹枝，黏貼獲案槍枝管制編號0000000000條碼乙紙：認係
    口徑0.22吋制式轉輪手槍。認具殺傷力。
  16.壹枝，黏貼獲案槍枝管制編號0000000000條碼乙紙：認係
    美國SMITH&WESSON廠10-10型口徑0.38吋制式轉輪手槍。
    認具殺傷力。
  17.壹枝，黏貼獲案槍枝管制編號0000000000條碼乙紙：認係
    仿南非ARMSCOR廠202型口徑0.38吋轉輪手槍製造之仿造槍。
    認具殺傷力。
  18.壹枝，黏貼獲案槍枝管制編號0000000000條碼乙紙：認係
    仿南非ARMSCOR廠202型口徑0.38吋轉輪手槍製造之仿造槍。
    認具殺傷力。
  19.壹枝（不含彈匣），黏貼獲案槍枝管制編號0000000000條碼
    乙紙：認係義大利BERETTA廠92F型口徑9mm制式半自動手
    槍。認具殺傷力。
  20.壹枝，黏貼獲案槍枝管制編號0000000000條碼乙紙：認係
    埃及製HELWAN型口徑9mm制式半自動手槍。認具殺傷力。
  壹枝（含彈匣貳個），黏貼獲案槍枝管制編號0000000000條
    碼乙紙：認係韓國DAEWOO廠DP51型口徑9mm制式半自動手
    槍。認具殺傷力。
  壹枝（含彈匣貳個），黏貼獲案槍枝管制編號0000000000條
    碼乙紙：認係以色列IMI廠UZI A型口徑9mm制式衝鋒槍。
    認具殺傷力。
  壹枝（不含彈匣），黏貼獲案槍枝管制編號0000000000條碼
    乙紙：認係美國COLT廠M16型口徑5.56mm制式自動步槍。
    認具殺傷力。
  壹枝，黏貼獲案槍枝管制編號0000000000條碼乙紙：認係
    美國COLT廠AR-15 SPI型口徑.0223 吋制式自動步槍。認
    具殺傷力。
  壹枝，黏貼獲案槍枝管制編號0000000000條碼乙紙：認係
    美國MOSSBERG廠590型12GAUGE制式單管霰彈槍。認具殺傷
    力。
(二)子彈一千三百八十九顆鑑驗如下：
  1.七百二十三顆（試射四十三顆），認均係口徑9mm制式半自
    動手槍彈，認均具殺傷力。
  2.二百八十八顆（試射九顆），認均係口徑0.45吋制式半自動
    手槍彈，認均具殺傷力。
  3.七十顆（試射三顆），認均係12 GAUGE制式霰彈，認均具殺
    傷力。
  4.四十顆（試射六顆），認均係口徑5.56mm制式步槍彈，認均
    具殺傷力。
  5.一百四十八顆（試射三顆），認均係口徑0.22吋制式子彈，
    認均具殺傷力。
  6.一百顆（試射九顆），認均係口徑0.38吋制式轉輪槍彈，認
    均具殺傷力。
  7.二十顆（試射三顆），認均係口徑0.380吋制式半自動手槍
    彈，認均具殺傷力。
